臺灣臺中地方法院刑事判決
110年度簡上字第542號
上  訴  人  陳宥呈
即被告              

選任辯護人  林勝安律師
上列上訴人即被告因詐欺案件，不服本院中華民國110年11月15
日110年度簡字第1160號第一審簡易判決（起訴案號：109年度偵
字第28384號），提起上訴，本院管轄之第二審合議庭判決如下
：
    主  文
原判決撤銷。
陳宥呈犯詐欺取財罪，處拘役伍拾日，如易科罰金，以新臺幣壹
仟元折算壹日。
    事  實
一、陳宥呈意圖為自己不法之所有，基於詐欺取財之犯意，於民
    國109年4月1日，在臺中市龍井區東海商圈，向陳佰祥佯稱
    手上有納骨塔買賣的投資，因資金不足，希望陳佰祥投資新
    臺幣（下同）4萬元，可快速分紅，10日後會返還5萬元予陳
    佰祥等語，陳佰祥因而陷於錯誤，交付4萬元投資款予陳宥
    呈。詎陳宥呈嗣後均未返還款項，經陳佰祥不斷催討後，僅
    償還8千元，陳佰祥始知受騙。
二、案經陳佰祥告訴臺灣臺中地方檢察署檢察官偵查起訴。
    理  由
一、本判決下列引用之言詞及書面陳述等各項證據資料，關於被
    告以外之人於審判外陳述之傳聞供述證據，檢察官、被告及
    辯護人於審判程序中均同意作為證據使用，且未於言詞辯論
    終結前聲明異議，本院審酌該等證據作成時之情況，並無取
    證之瑕疵或其他違法不當之情事，且與待證事實具有關聯性
    ，應均具有證據能力。其餘認定本案犯罪事實之非供述證據
    ，經查並無違反法定程序取得之情，依刑事訴訟法第158條
    之4規定反面解釋，亦應具證據能力。
二、上揭犯罪事實，業據被告陳宥呈於本院及原審審理中均坦承
    不諱，核與告訴人陳佰祥於偵查中之指述相符，並有109年4
    月1日WG0000000號本票影本（偵卷第31頁）、LINE對話紀錄
    擷圖13張（偵卷第33頁至57頁）、本院調解結果報告書、本
    院110年度中司刑移調字第1228號調解程序筆錄（調解成立
    ）（109易2833卷第197至202頁）附卷可稽，足認被告之自
    白與事實相符，應堪採信。是本案事證業已明確，被告之犯
    行堪予認定，應依法論科。
三、論罪科刑：核被告陳宥呈所為，係犯刑法第339條第1項之詐
    欺取財罪。
四、撤銷改判之說明：　　
（一）原審經審理結果，以被告犯刑法第339條第1項之詐欺取財
      罪事證明確，予以論罪科刑，固非無見。惟查，本案被告
      上訴後，已將和解金額之餘款4萬2千元全數返還予告訴人
      乙情，有被告刑事陳報狀、告訴人收據（兼代和解書）各
      乙紙在卷可參（簡上卷第53、59頁），堪認被告犯後確實
      積極彌補犯罪所生損害，量刑基礎事實已有變更，且應有
      刑法第38條之1第5項規定之適用（詳後述），原判決未及
      審酌上情，量刑即難謂妥適，復就此部分犯罪所得於被告
      之罪刑項下為沒收、追徵之諭知，均容有未洽。被告上訴
      意旨稱：其於原審判決後已依與告訴人之調解條件先償還
      8千元，之後要再償還餘額3萬2千元，但屢次連絡告訴人
      ，其均未接電話，以致無法償還，並非被告不清償，請鈞
      院通知告訴人到庭，被告願當庭清償餘額，並向其道歉，
      請求從輕量刑等語，經核為有理由，原判決既有上開可議
      之處，自屬無可維持，應由本院予以撤銷改判。
（二）爰以行為人之責任為基礎，審酌被告因一己經濟需求，不
      思循合法、正當途徑獲取財物，欠缺尊重他人財產權之觀
      念，利用告訴人之信任及善意，為本案詐欺取財犯行，使
      告訴人受有財產損害，破壞人際間信任關係與社會秩序，
      實值非議；惟考量被告於原審及本院審理中均坦認犯行，
      犯後態度尚可，且衡酌現已全數返還詐欺所得款項，降低
      犯罪所生損害，兼衡其之犯罪動機與目的、犯罪手段、素
      行，暨被告於本院審理中自陳高職畢業、目前從事社區管
      理員工作、未婚、需扶養父母等語（簡上卷第50頁）之智
      識程度、經濟與家庭生活狀況等一切情狀，量處如主文之
      刑，併諭知易科罰金之折算標準。
五、沒收部分：
    犯罪所得，屬於犯罪行為人者，沒收之。但有特別規定者，
    依其規定。前二項之沒收，於全部或一部不能沒收或不宜執
    行沒收時，追徵其價額。犯罪所得已實際合法發還被害人者
    ，不予宣告沒收或追徵，刑法第38條之1第1項、第3項、第5
    項定有明文。經查，本案被告於本院審理中業已賠償告訴人
    共5萬元，逾其詐欺所得之4萬元，業如前述，堪認被告已未
    坐享任何不法利益，依刑法第38條之1第5項之規定，自無庸
    再為沒收或追徵之諭知。
據上論斷，應依刑事訴訟法第455條之1第1項、第3項、第369條
第1項前段、第364條、第299條第1項前段，刑法第339條第1項、
第41條第1項前段，刑法施行法第1條之1第1項，判決如主文。
本案經檢察官康淑芳提起公訴，檢察官陳君瑜到庭執行職務。
中　　華　　民　　國　　111 　年　　3 　　月　　8　　日
                  刑事第二庭    審判長法  官  陳淑芳
　　　　　　　　　                    法  官  王振佑
　　　　　　　　　                    法  官  黃光進
上為正本係照原本作成。
不得上訴。
                                      書記官  李噯靜
中　　華　　民　　國　　111 　年　　3 　　月　　8　　日
附錄本案論罪科刑法條全文
中華民國刑法第339條
（普通詐欺罪）
意圖為自己或第三人不法之所有，以詐術使人將本人或第三人之
物交付者，處5年以下有期徒刑、拘役或科或併科50萬元以下罰
金。
以前項方法得財產上不法之利益或使第三人得之者，亦同。
前二項之未遂犯罰之。